【裁判字號】    92,交上易,55
【裁判日期】    920130
【裁判案由】    公共危險等
【裁判全文】
臺灣高等法院臺南分院刑事判決              九十二年度交上易字第五五號   Ｃ
      上  訴  人  臺灣臺南地方法院檢察署檢察官
      被      告  甲  ○  ○
右上訴人因被告公共危險等案件，不服臺灣臺南地方法院九十一年度交易字第二三八
號中華民國九十一年十一月七日第一審判決（起訴案號：臺灣臺南地方法院檢察署九
十一年度偵字第七六五二號），提起上訴，本院判決如左：
      主      文
上訴駁回。
      事      實
一、甲○○曾於民國八十八年間因犯賭博罪，經臺灣臺南地方法院判處有期徒刑三月
    確定，並於八十八年七月十六日易科罰金執行完畢。猶不知警惕，其於九十一年
    六月十五日下午二時許起，在台南縣佳里鎮鎮山里六十九號住處飲用啤酒三瓶後
    ，本應注意飲酒後其吐氣所含酒精濃度超過每公升０‧二五毫克以上者，不得駕
    駛車輛，按其情節又非不能注意，其能注意竟疏未注意，於上處飲酒後吐氣所含
    酒精濃度高達每公升０‧三二毫克，已酒醉不能安全駕駛動力交通工具，不料甲
    ○○仍不顧大眾行車之公共安全，於同日下午，酒後無照駕駛車號ＴＨ—５４３
    ０號自用小客車，沿台南縣佳里鎮○○路由北往南方向行駛，於同日下午五時二
    十五分許，行經延平路與建中街之無號誌交岔路口時，本應注意其並未考領汽車
    駕照不得行駛上路，且行車速度，依標誌或標線之規定，而行經無號誌之交岔路
    口，應減速慢行，作隨時停車之準備及汽車行駛時，駕駛人應注意車前狀況，並
    隨時採取必要之安全措施，而依當時情形，客觀上又無不能注意之情事，其能注
    意竟因不勝酒力而疏未注意該處為速限四十公里之無號誌交岔路口，且有腳踏車
    在前方慢車道行駛之車前狀況，未減速慢行作隨時停車準備之安全措施，反以時
    速四、五十公里之速度超速直行欲通過岔路口，適有陳貞妏（七十六年十一月三
    十日生）沿延平路與同學張玉珊、劉欣宜分乘腳踏車同向行駛在前，陳貞妏本應
    注意慢車應在劃設之慢車道上靠右順序行駛，而依當時情形，客觀上亦無不能注
    意之情事，其能注意竟疏於注意靠慢車道右側而偏向快車道行駛，致甲○○見狀
    煞避不及而自後撞及，造成陳貞妏受有右側（起訴書誤植為左側）硬腦下出血之
    傷害。甲○○嗣經警帶回警局處理，並測得其吐氣所含酒精濃度已高達前開數值
    ，而查知上情。
二、案經陳貞妏之父乙○○訴由台南縣警察局佳里分局報請臺灣臺南地方法院檢察署
    檢察官偵查起訴。
      理      由
一、上訴人即被告甲○○對於右開時、地酒後駕車發生車禍致被害人陳貞妏受傷之事
    實均坦承不諱，並經目擊證人張玉珊、劉欣宜於警訊及原審審理時到庭證述屬實
    ，且有台南縣警察局道路交通事故調查報告表、吐氣所含酒精濃度測試結果單、
    台南縣警察局舉發違反道路交通管理事件通知單影本、刑法第一百八十五條之三
    案件測試觀察紀錄表、佳里綜合醫院診斷證明書各一紙、道路交通事故現場照片
    六張在卷可資佐證。又被告不僅自承駕駛前有飲用啤酒，且被告於當日晚間八時
    三十一分許，為警測試其吐氣後之酒精濃度仍高達每公升０‧三二毫克，亦有前
    開吐氣所含酒精濃度測試結果單一紙可稽，足見其在案發當時之酒精濃度應更高
    於此。按汽車駕駛人飲用酒類後其吐氣所含酒精濃度超過每公升０‧二五毫克以
    上者，不得駕車；行車速度，依標誌或標線之規定；行經無號誌之交岔路口，應
    減速慢行，作隨時停車之準備；汽車行駛時，駕駛人應注意車前狀況，並隨時採
    取必要之安全措施；慢車應在劃設之慢車道上靠右順序行駛，道路交通安全規則
    第一百十四條第二款、九十三條第一項、第三款、第九十四條第三項、第一百二
    十四條第二項分別定有明文。查被告既未考領汽車駕照本不得行駛汽車上路，而
    其既行駛汽車上路，對於上開交通安全規則自應知悉，另被害人陳貞妏騎乘腳踏
    車行駛道路，基於交通秩序之維護及為確保交通安全，其亦應注意前揭交通安全
    規則，俱為其等應注意之事項，而肇事當時係天候晴朗、日間自然光線、雙線道
    、路面柏油、標線清晰、有快慢車道劃分、無號誌交岔路、路面乾燥無缺陷、無
    障礙物、視距良好、限速四十公里，有前開調查報告表存卷可考，足見依當時狀
    況被告及被害人客觀上並無不能注意之情狀，而被告甲○○於肇事後經測試吐氣
    所含酒精濃度高達每公升０‧三二毫克，是其飲酒後應注意能注意不得駕車而仍
    駕車，且疏未注意該處為速限四十公里之無號誌交岔路口，復有腳踏車在前方慢
    車道行駛之車前狀況，未減速慢行作隨時停車之準備，反以時速四、五十公里之
    速度超速直行欲通過岔路口，而被害人陳貞妏亦能注意而疏於注意靠慢車道右側
    而偏向快車道行駛，致被告甲○○見狀煞避不及而自後撞及並因之肇事，被告及
    被害人均有違前開規定之注意義務，其二人均顯有過失。本件車禍經送臺灣省台
    南區車輛行車事故鑑定委員會鑑定結果亦同此認定，並鑑定被告甲○○為肇事主
    因、被害人陳貞妏為肇事次因，有該委員會南鑑字第九一一一一七號鑑定意見書
    在卷可佐。又被害人陳貞妏雖與有過失，然本件車禍既係被告之過失併合發生，
    被告之過失罪責仍不能因此即解免。又被告之過失行為與被害人所受上開傷害之
    間，顯有相當因果關係，亦無疑義。而由被告於案發當日經警測試其吐氣後之酒
    精濃度為每公升０‧三二毫克，已高出法律容許之每公升０．二五毫克，再參酌
    被告於飲酒後有前揭追撞前方腳踏車之異常駕駛行為，且經警帶回警局處理時，
    發覺被告有「查獲、測試或訊問過程，有嘔吐、呆滯木僵」、「有酒醉跡象，顯
    然無法安全駕駛」等情事，亦有前開測試觀察紀錄表載明可徵，顯見被告當時已
    因不勝酒力而影響其行車判斷力及控制力，致無法注意車前狀況始發生本件碰撞
    車禍，其已不能安全駕駛動力交通工具，亦無疑義。本件事證明確，被告犯行可
    以認定。
二、核被告甲○○所為，係犯刑法第一百八十五條之三之酒後不能安全駕駛動力交通
    工具而駕駛罪及同法第二百八十四條第一項前段之過失傷害罪。其所犯上開二罪
    間，犯意各別，行為互殊，應予分論併罰。又被告係無駕駛執照駕車且又酒醉駕
    車因而致人受傷，前開過失傷害罪部分，應依道路交通管理處罰條例第八十六條
    第一項規定加重其刑。又查被告有如事實欄所載執行完畢之前科紀錄，有臺灣高
    等法院被告全國前案紀錄表可稽，其於執行完畢後五年之內，再犯本案之罪，係
    屬累犯，應依刑法第四十七條之規定加重其刑，並依法遞加重之。原審依道路交
    通管理處罰條例第八十六條第一項，刑法第十一條前段、第一百八十五條之三、
    第二百八十四條第一項前段、第四十七條、第四十一條第一項前段、第二項、第
    五十一條第五款，罰金罰鍰提高標準條例第一條前段、第二條，並審酌被告之品
    行、應負過失責任之程度、造成被害人傷害之結果、肇事後在原審判決前尚未與
    被害人達成民事上之和解，及被告於犯後尚能坦認犯行頗有悔意等一切情狀，分
    別量處被告犯重大違背義務致交通危險罪部分有期徒刑四月；過失傷害罪部分有
    期徒刑五月，並均諭知如易科罰金以三百元折算一日及定其應執行有期徒刑七月
    ，如易罰金以三百元折算一日。本院經核原判決認事用法及量刑均無不當。
三、檢察官上訴意旨依告訴人聲請上訴略稱案發後被害人受傷尚未痊癒，身心深受煎
    熬，被告不聞不問，又係累犯，原審顯然量刑過輕，且被害人係因腳踏車行進方
    向上有阻礙物才偏入肇事現場，應無過失，原審認被害人亦有過失，未詳予審酌
    現況所致等語，指摘原判決不當。惟查，被告之行為造成被害人傷害之結果、肇
    事後在原審判決前尚未與被害人達成民事上之和解、及被告係累犯等情狀，原審
    量刑時均已斟酌在內，且被告有代付被害人部分醫療費用，有收據可憑，被告並
    非不聞不問；又被害人之腳踏車係慢速車，其行進方向上縱然有阻礙物，要偏向
    非慢車行駛之快車道行駛時，亦應注意快車道有無來車，如有來車，應停讓駛過
    後再駛入，其未為此即逕行偏向快車道行駛致肇事端，難謂被害人無過失。是本
    件上訴無理由，應予駁回。至被告與被害人之法定代理人在本院雖成立民事上和
    解，有和解筆錄可憑，惟被告係累犯，不符合宣告緩刑要件，依法不得宣告緩刑
    ，附為敘明。
據上論斷，應依刑事訴訟法第三百六十八條，判決如主文。
本案經檢察官劉得鉦到庭執行職務。
中    華    民    國      九十二      年      一      月      三十      日
                                  臺灣高等法院臺南分院刑事第五庭
                                      審判長法官  鄭    文    肅
                                            法官  陳    珍    如
                                            法官  黃    三  哲
右正本證明與原本無異。
不得上訴。
                                      法院書記官  陳    淑    貞
中    華    民    國      九十二      年      二      月      六        日
附錄法條：
刑法第一百八十五條之三：
服用毒品、麻醉藥品、酒類或其他相類之物，不能安全駕駛動力交通工具而駕駛者，
處一年以下有期徒刑、拘役或三萬元以下罰金。
刑法第二百八十四條：
因過失傷害人者，處六月以下有期徒刑、拘役或五百元以下罰金，致重傷者，處一年
以下有期徒刑、拘役或五百元以下罰金。
從事業務之人，因業務上之過失傷害人者，處一年以下有期徒刑、拘役或一千元以下
罰金，致重傷者，處三年以下有期徒刑、拘役或二千元以下罰金。


司法院資訊處製作；財團法人民間司法改革基金會備份。
